最　高　行　政　法　院　判　決
　　　　　　　　　　　　　　　94年度判字第00068號
上　訴　人　甲○○
被 上訴 人　臺北市稅捐稽徵處
代　表　人　乙○○
上列當事人間因田賦事件，上訴人對於中華民國92年7月16日臺
北高等行政法院91年度訴字第1986號判決，提起上訴，本院判決
如下：
    主  文
上訴駁回。
上訴審訴訟費用由上訴人負擔。
    理  由
壹、本件上訴人主張：依土地稅法第22條規定，上訴人於民國（
    下同）90年7月23日檢附土地使用分區證明、地籍圖謄本、
    土地登記簿謄本及臺北市政府都市發展局90年7月9日函影本
    乙份向被上訴人申請系爭土地之地價稅改課徵田賦，經被上
    訴人會同地政機關官員現場會勘審認結果，認為上訴人土地
    雜草叢生，未符農業使用性質而予以駁回。而上訴人依被上
    訴人90年8月19日北市稽文山字第9061183300號函所述，就
    所謂不合農業使用之審查理由向被上訴人及建設局詢問，其
    告知農業使用應以有無種植果樹或蔬菜類植物等農作物認定
    ，緣此上訴人於90年9月19日再度提出申請，經被上訴人會
    同市府建設局及臺北市古亭地政事務所再次會勘審查結果，
    認上訴人土地上有建築物（鐵皮屋）仍不符規定而予以駁回
    。惟查於第一次會勘時該鐵皮屋已經存在，然審查之各機關
    官員均未對該鐵皮屋不符農業使用提出任何意見，今上訴人
    重行清除系爭土地之雜草後，被上訴人又再以土地上有建築
    物鐵皮屋不符農業使用而予以駁回，行政機關如此認事用法
    ，實難令人信服。再者，該鐵皮屋係上訴人友人原設置堆放
    農具使用，且所佔面積僅為系爭土地之極小部分，且該土地
    是否位於系爭土地上仍屬未知，而鐵皮屋平日亦可為農忙後
    休憩場所，應可視為土地稅法施行細則第21條第2項第1款後
    段規定之倉儲設備或果樹收成後之集貨場。另因被上訴人審
    查處理時效冗長，至延誤上訴人未於原審判定符合農業使用
    之基準時點暨完成被上訴人所謂農業使用之理由（應將鐵皮
    屋拆除），緣此上訴人認為被上訴人否准上訴人所有系爭土
    地自90年第二期起改課田賦之行政處分應屬不合，未符合政
    府誠實信賴原則，並保障人民依法納稅之權利，爰請求廢棄
    原判決。
貳、被上訴人則以：查系爭土地依卷附上訴人提供之土地登記簿
    謄本、土地使用分區及公共設施用地證明書等資料，係屬都
    市計畫第二種住宅區、地目為田。其實際使用情形，依被上
    訴人所屬文山分處90年8月27日會同臺北市政府建設局及臺
    北市古亭地政事務所實地勘查，如卷附會勘照片所示，系爭
    土地雜草叢生，未作農業使用，自不符合土地稅法課徵田賦
    之規定，被上訴人所屬文山分處據以否准上訴人改課田賦之
    申請，自屬有據。嗣上訴人復於90年9月20日以已改正作為
    農業使用為由，復提出申請系爭土地改課田賦，經被上訴人
    所屬文山分處於90年10月15日會同臺北市政府建設局及臺北
    市古亭地政事務所人員實地勘查，如卷附90年10月15日相片
    及會勘紀錄表所示，農業主管機關認定系爭土地上有建築物
    （鐵皮屋）未符合農業用地，該分處於90年10月18日以北市
    稽文山乙字第9090277300號函復以未符合農業使用，90年仍
    按一般用地稅率課徵地價稅，洵屬有據。而依原判決，有關
    本案基準時點應為90年11月1日（當期土地稅開徵日），上
    訴人自承系爭土地上之鐵皮屋是在90年11月8日拆除，已超
    過了上開判斷基準時點，因此不得再主張自90年度第二期起
    就系爭土地課徵田賦。又系爭土地是否供農業使用或如何使
    用，完全掌握在上訴人手中，被上訴人僅能依會勘之事實及
    主管機關（臺北市政府建設局）會勘意見進行審查，上訴人
    所訴應不足採，原處分並無不合，爰請判決駁回上訴。
參、原審斟酌全辯論意旨及調查證據之結果，以：查上訴人系爭
    土地由課徵地價稅改為課徵田賦，雖然因為停徵田賦之故，
    以致其在實質層面上有稅負免除之經濟效益，但從法律之觀
    點言之，並不能算是所謂的「稅捐減免」。而土地稅減免規
    則之法規命令，乃是依據土地稅法第6條及平均地權條例第
    25條之授權而制定，其減免項目包括田賦、地價稅與土地增
    值稅，而且減免事由亦有特別規定，與土地稅法第22條之規
    定全然無涉。實則依土地稅減免規則第24條之規定，可見其
    減免之稅負包括地價稅與田賦，而且減免事由亦為土地稅減
    免規則第7條至第17條所定之構成要件，完全無涉於土地稅
    法第22條。關於本案所涉及「土地是否供農業使用」之判斷
    問題，規定於土地稅法施行細則第24條第1項第2款、第5款
    及第25條、第21條第2項第1款中，但以上規定內容，卻未對
    有關改課田賦之判斷基準時作出立法抉擇。因此基於法理，
    並考慮到個案中上訴人方面之最大利益，進行法律漏洞之填
    補以決定本案之判斷基準時點時，應將其判斷基準時點定在
    90年11月1日（即當期土地稅開徵日，此一日期亦為當期土
    地稅稅捐發生期間之末日）。按系爭土地因為有鐵皮屋存在
    ，因此不符合土地稅法第22條第1項第2款所定「作農業用地
    使用」之定義，此點為兩造所不爭執。且上訴人已自承上開
    土地上之鐵皮屋是在90年11月8日才行拆除，已超過上開判
    斷基準時點（90年11月1日），因此不得再主張自90年度第
    二期起就系爭土地課徵田賦。另系爭土地是否供農業使用，
    而可改課田賦，涉及上訴人主觀之利益。而且土地如何使用
    完全掌握在上訴人自己之手中，其可自由決定。被上訴人只
    有審查之職權，並不負有教導納稅義務人如何改課田賦之義
    務。既然被上訴人在本案中不負有指導義務，當然也就沒有
    義務違反之問題存在。當然行政機關在審查人民之請求時，
    沒有顧及人民對法律之無知，而在核駁時，未將人民請求不
    符規定之理由一次完整述明，增加人民往後作業之勞煩，從
    行政效率與服務人民之立場言之，是值得非難的。惟原則上
    尚未構成行政機關法定義務之違反，因此無從由此而導出原
    處分違法之判斷。綜上所述，本件原處分之結論並無違法，
    訴願決定予以維持亦無違誤，上訴人訴請撤銷，並請求被上
    訴人作成「准許上訴人就其所有之系爭土地，自90年第二期
    起改課田賦」之行政處分，於法無據，乃判決駁回上訴人在
    原審之訴。
肆、本院查：（一）按土地稅法第22條規定：「非都市土地依法
    編定之農業用地或未規定地價者，徵收田賦。但都市土地合
    於左列規定者亦同：一、依都市計畫編為農業區及保護區，
    限作農業用地使用者。二、公共設施尚未完竣前，仍作農業
    用地使用者。三、依法限制建築，仍作農業用地使用者。四
    、依法不能建築，仍作農業用地使用者。五、依都市計畫編
    為公共設施保留地，仍作農業用地使用者。前項第2款及第
    3款，以自耕農地及依耕地三七五減租條例出租之耕地為限
    。農民團體與合作農場所有直接供農業使用之倉庫、冷凍（
    藏）庫、農機中心、蠶種製造（繁殖）場、集貨場、檢驗場
    、水稻育苗用地、儲水池、農用溫室、農產品批發市場等用
    地，仍徵收田賦。公有土地供公共使用及都市計畫公共設施
    保留地在保留期間未作任何使用並與使用中之土地隔離者，
    免徵田賦。」本件上訴人所有、坐落臺北市○○區○○段2
    小段85地號之土地（下稱系爭土地），係屬都市計畫第二種
    住宅區，地目為田，上訴人於90年7月24日向被上訴人所屬
    下級機關文山分處申請就上開土地改課田賦，經該分處於90
    年8月29日北市稽文山乙字第9061183300號函否准其申請。
    其後上訴人又於90年9月20日再申請改課田賦，經被上訴人
    所屬文山分處於90年10月18日以北市稽文山乙字第90902773
    00號函否准上訴人之請求。上訴人不服上開拒絕處分，提起
    訴願亦遭駁回，乃提起本件行政訴訟。原判決關於系爭土地
    不符合土地稅法第22條規定課徵田賦之要件，以及上訴人在
    原審之主張如何不足採等事項均已詳為論述，認本件原處分
    ，所為否准改按田賦課徵，認事用法，均無違誤，維持原處
    分及訴願決定，而駁回上訴人在原審之訴，其所適用之法規
    與該案應適用之現行法規並無違背，與解釋判例，亦無牴觸
    ，並無所謂原判決有違背法令之情形；又證據之取捨與當事
    人所希冀者不同，致其事實之認定亦異於該當事人之主張者
    ，不得謂為原判決有違背法令之情形。（二）、上訴人對於
    業經原判決詳予論述不採之事由再予爭執，核屬法律上見解
    之歧異，要難謂為原判決有違背法令之情形。本件上訴論旨
    ，仍執前詞，指摘原判決違誤，求予廢棄，難認有理由，應
    予駁回。
據上論結，本件上訴為無理由，爰依行政訴訟法第255條第1項、
第98條第3項前段，判決如主文。
中    華    民    國    94    年    1    月    20     日
                  第二庭審判長法  官　葉　振　權
                              法  官  黃  璽  君
                              法  官　劉　鑫　楨
                              法  官　吳　明　鴻
                              法  官　梁　松　雄
以  上  正  本  證  明  與  原  本  無  異
中    華    民    國    94    年    1    月    20     日
　　　　　　　　　　　　　　　書記官　陳盛信
